臺灣臺北地方法院民事判決　　　　　　 95年度訴字第10532號
原　　　告　永豐商業銀行股份有限公司（原名：台北國際商業
　　　　　　銀行股份有限公司）
法定代理人　戊○○
訴訟代理人　丁○○
　　　　　　甲○○
被　　　告　丙○○
　　　　　　乙○○
上列當事人間請求清償借款事件，本院於中華民國96年1月31日
言詞辯論終結，判決如下：
    主      文
被告應連帶給付原告新台幣肆佰柒拾貳萬肆仟柒佰零壹元，及自
民國九十五年三月四日起至清償日止，按年息百分之五點六四計
算之利息，並自民國九十五年四月四日起至清償日止，其逾期在
六個月以內者，按上開利率百分之十，逾期超過六個月部分，按
上開利率百分之二十計算之違約金。
訴訟費用由被告連帶負擔。
本判決於原告以新台幣壹佰伍拾柒萬元為被告供擔保後，得假執
行。
    事實及理由
甲、程序方面：
一、被告丙○○經合法通知，未於言詞辯論期日到場，核無民事
    訴訟法第386條所列各款情形，應依原告之聲請，由其一造
    辯論而為判決。
二、又按當事人得以合意定第一審管轄法院。但以關於由一定法
    律關係而生之訴訟為限。民事訴訟法第24條第1項定有明文
    。查，兩造約定以本院為第一審管轄法院，有約定書第13條
    約定可憑，故本院自有管轄權，合先敘明。
三、按因合併而消滅之股份有限公司，其權利義務，應由合併後
    存續或另立之公司承受。公司法第319條準用第75條定有明
    文。查，台北國際商業銀行股份有限公司（下稱台北國際商
    銀）經行政院金融監督管理委員會核准自民國95年11月3日
    起與建華商業銀行股份有限公司（下稱建華商銀）合併，台
    北國際商銀為消滅公司，建華商銀為存續公司，並於合併同
    時更名為永豐商業銀行股份有限公司，原台北國際商銀及建
    華商銀之權利義務關係由合併後存續並更名之原告依據前開
    公司法規定概括承受，有原告所提出之臺北市政府營利事業
    登記證、銀行營業執照及股份有限公司變更登記表影本各1
    份附卷可稽；又原告起訴時原列法定代理人為游國治，嗣變
    更由戊○○擔任，並經原告聲明承受訴訟，核與民事訴訟法
    第175條規定相符，應予准許。
乙、實體方面：
一、原告起訴主張：被告丙○○於92年10月30日以被告乙○○為
    連帶保證人向原告分別借款新台幣（下同）700萬元及2,050
    萬元（按原告誤為2,500萬元），並約定利率、繳款期限及
    違約金等。惟丙○○僅繳款至93年9月1日，餘款迄未清償，
    依約被告債務如有一期未給付者，視為全部到期，經原告聲
    請拍賣抵押物後，經受償2,344,000元後，被告尚積欠如主
    文所示之本息及違約金。為此爰依消費借貸及連帶保證契約
    請求被告連帶清償，並聲明：(一)如主文第1項所示；(二)願供
    擔保，請准宣告假執行。另提出借據、本院民事執行處通知
    書及分配表、繳款（抵充）明細（以上皆影本）等件為證。
二、被告乙○○則以：伊從未看過借據，且上面簽名、印章也不
    是伊的。伊認識丙○○，丙○○是伊任職補習班的老闆，身
    分證雖是伊的，但伊未在原告開立過戶頭，且亦未辦理對保
    等語，資為抗辯。並聲明：原告之訴駁回。
三、被告丙○○未於言詞辯論期日到場，亦未提出書狀作何聲明
    或陳述。
四、得心證之理由：
（一）按當事人對於他造主張之事實，於言詞辯論時不爭執者，
      視同自認。但因他項陳述可認為爭執者，不在此限。當事
      人對於他造主張之事實，已於相當時期受合法之通知，而
      於言詞辯論期日不到場，亦未提出準備書狀爭執者，準用
      第1項之規定。但不到場之當事人係依公示送達通知者，
      不在此限。民事訴訟法第280條第1、3項分別有明定。本
      件原告主張：丙○○向伊借款，未依約繳款，而使本件債
      務視為全部到期，尚餘如主文所示之本金、利息及違約金
      尚未清償之事實，已據其提出如上開所載之證物為憑，核
      屬相符，丙○○非經公示送達已收受開庭通知及起訴狀繕
      本，其未於言詞辯論到場陳述意見或提出書狀爭執，依上
      開規定視同自認，則原告主張丙○○有向其借款尚未清償
      乙事，堪信為真實。
（二）復按，當事人主張有利於己之事實者，就其事實有舉證之
      責任。但法律別有規定，或依其情形顯失公平者，不在此
      限。民事訴訟法第277條定有明文。原告主張乙○○擔任
      丙○○之連帶保證人，應負擔連帶清償責任，為乙○○所
      否認，原告自應就乙○○確實有擔任連帶保證人乙事舉證
      證明之。然查：
    1.關於本件連帶保證契約成立之過程，業經證人林小惠即擔
      任原告公司之業務經理到庭證稱：「有經手本件借款，是
      92年對保，我只見過保證人1次，現當庭我無法辨認。本
      件借款是我跟我們經理一起到丙○○開設的補習班對保，
      對保時我是先拿身分證正本幫客戶記載地址，寫完後我會
      給客戶簽該簽的部份（包括借據、切結書、印鑑卡），本
      件也是如此辦理。一定都是借款人先簽再給保證人簽名，
      保證人簽完再給訴外人簽名。」等語（見本院95年12月18
      日言詞辯論筆錄，本院卷第43頁正、反面）。證人林小惠
      雖無法因時間久遠無法確認是否當時確係乙○○於借據、
      切結書、印鑑卡上親自簽名，但依據其辦理本件借貸之對
      保流程，均符合銀行業所慣行之作業程序，並無例外之情
      事，故由此推論，本件關於前開借款文件上關於連帶保證
      人欄位部分，應由乙○○所親簽。又依原告所提出乙○○
      辦理對保時所交付之身分證影本，亦經乙○○當庭確認係
      其本人所有（見本院95年10月30日言詞辯論筆錄，本院卷
      第22頁反面），在乙○○身分證未遭冒用之情形下，益徵
      原告辦理本件借貸之對保過程並無瑕疵存在可言。
    2.另依據原告所提出本件借據及印鑑卡正本有乙○○之簽名
      、用印，並經本院蒐集乙○○申辦台新國際商業銀行信用
      卡申請書、YouBe貸款資料、台北富邦商業銀行信用卡申
      請書、乙○○於95年10月30日、11月27日開庭報到單之親
      簽文字及同年12月18日當庭書寫之文字等文件，送請內政
      部警政署刑事警察局為筆跡鑑定，所得出之鑑定結果為「
      送鑑編號甲資料上『乙○○』筆跡與編號乙資料上『乙○
      ○』筆跡相符。」，此有內政部警政署刑事警察局96年1
      月5日刑鑑字第0950190706號鑑定書在卷足憑（見本院卷
      第84頁），顯見原告所提出乙○○於本件借據及印鑑卡上
      之簽名，應係由乙○○本人所親簽，更足以證明證人林小
      惠之證言應為可採。另借據上所蓋用之印文與印鑑上所留
      存者，經肉眼比對後，明顯相符。綜上，自應認乙○○確
      實有於前開借款文件上親自簽名並蓋用自己之印章。
    3.乙○○雖復辯稱：伊真的沒有見過那份文件（指本件借據
      ），有可能是回補習班任職時，助理拿很多資料給伊簽名
      云云。然衡諸常情，一般人於簽署文件時，均會再三確認
      所簽署之文件其名稱、規範內容、法律效果或法律責任為
      何，當無任意盲目簽署來路不明之文件，而不在意負擔任
      何法律責任之理，自應認乙○○此部分之抗辯，委無足採
      。
    4.綜上，依上開筆跡鑑定結果、本件借據上所蓋用之印文與
      印鑑上所留存者相符、原告所提出乙○○之身分證影本及
      證人林小惠所證述本件借貸之對保流程等事實綜合判斷，
      堪認乙○○確曾在原告開立過戶頭，並參與本件借貸之對
      保程序，故乙○○確曾於本件借據上之連帶保證人欄處簽
      名，且借據上所蓋用之印文亦與印鑑上所留存者相符，則
      原告主張乙○○有簽立連帶保證契約，而應負連帶保證人
      責任之事實，堪以採信。
（三）次按，消費借貸之借用人應於約定期限內，返還與借用物
      種類品質、數量相同之物，民法第478條前段定有明文；
      又所謂連帶保證，係指保證人與主債務人就債務之履行，
      對於債權人各負全部給付之責任者而言，是連帶保證債務
      之債權人得同時或先後向保證人為全部給付之請求（最高
      法院45年台上字第1426號判例、77年台上字第1772號判決
      參照）。再按，遲延之債務，以支付金錢為標的者，債權
      人得請求依法定利率計算之遲延利息。當事人得約定債務
      人於債務不履行時，應支付違約金，民法第233條第1項、
      第250條第1項分別定有明文。被告丙○○向原告借款未依
      約清償，經全部視為到期，尚積欠如主文所示之本金、利
      息及違約金迄未清償，而被告乙○○為連帶保證人，已如
      上述，揆諸上開說明及規定，被告2人自應連帶負清償責
      任。
（四）綜上，原告依消費借貸及連帶保證契約請求被告連帶給付
      如主文所示之本金、利息及違約金為有理由，應予准許。
五、假執行之宣告：原告陳明願供擔保，請求宣告假執行，核無
    不合，茲酌定相當之擔保金額，予以准許。
六、因本件事證已臻明確，兩造其餘主張陳述及所提之證據，經
    本院斟酌後，認與判決結果不生影響，均毋庸再予論述，附
    此敘明。
七、訴訟費用負擔之依據：民事訴訟法第85條第2項。
中　　華　　民　　國　　96　　年　　2 　　月　　7 　　日
                  民事第四庭    法　官　黃柄縉
以上正本係照原本作成
如對本判決上訴，須於判決送達後20日內向本院提出上訴狀
中　　華　　民　　國　　96　　年　　2 　　月　　8 　　日
                    　　　　　　書記官　楊湘雯
